【裁判字號】    96,上訴,359
【裁判日期】    970215
【裁判案由】    違反槍砲彈藥刀械管制條例等
【裁判全文】
臺灣高等法院花蓮分院刑事判決         96年度上訴字第359號
上  訴  人
即  被  告  甲○○
                      之5
上  訴  人
即  被  告  乙○○
共      同
選任辯護人  簡燦賢律師
            吳秋樵律師
上列上訴人因違反槍砲彈藥刀械管制條例等案件，不服臺灣花蓮
地方法院中華民國96年10月18日95年度訴字第421號第一審判決
（起訴案號：臺灣花蓮地方法院檢察署94年度偵字第3994號），
提起上訴，本院判決如下：
    主      文
上訴駁回。
    事實及理由
一、本案經本院審理結果，認第一審以被告甲○○、乙○○共同
    犯槍砲彈藥刀械管制條例第7條第4項之未經許可持有手槍罪
    、同條例第12條第4項之未經許可持有子彈罪，及與刑法第
    302條第1項之以非法方法剝奪人之行動自由罪，除事實欄第
    三段「令不知情之呂同雙引乙○○至靈堂叫醒正在睡午覺之
    丁○○，由乙○○於靈堂門口用手指其腰側向丁○○表示有
    槍，威脅丁○○過去見甲○○。」，應更正為「令不知情之
    呂同雙以甲○○有事商談叫醒正在午睡之丁○○，丁○○答
    允後走出靈堂，於路上遭遇乙○○以手指其腰側表示有槍，
    使丁○○心生畏懼，隨其前往見甲○○」（參偵卷第55呂同
    雙證詞、同卷第56、57頁、原審卷第74頁丁○○證詞）；第
    四段「適遇張仰旭駕駛前揭車輛外出…」，應更正「適遇乙○○駕駛前揭車輛外出」外，認事用法及量刑均無不當，茲
    引用第一審判決書記載之事實、證據及理由（如附件）。
二、（一）被告甲○○上訴意旨略以：
    1.同案被告乙○○於原審證述：「槍是我的，因為搬家無意
      間拿到身上，因騎車與甲○○會合，所以將槍放在車的前
      座下面。」，足徵該槍雖係放置於甲○○車上，被告甲○○非必然知悉。
    2.被告甲○○之女呂同雙於案發時方16歲，何能知悉槍彈等
      事？且其於警詢時證述：「我父親坐右前座，乙○○坐後
      面，沿路我看到父親坐墊底下有一黑色皮包及塑膠袋包起
      來的東西，懷疑是槍彈，因為我父親有時候會帶回家，我
      們都有看到。」，明顯係臆測之詞。伊於原審時證稱：「
      那是我媽媽那裡的人教我講的，但我忘了是誰。我知道案
      發當時，我看到有一個人到車上把這包東西拿下去，但不
      是甲○○，於警詢中所述是別人教我說的，今天所言不是
      別人教我說的，是證人呂同雙警訊中所述，既是他人教導
      所為，不能採信。
    3.被告甲○○為丁○○之侄女婿，案發當日，被告甲○○命
      其女呂同雙前去邀請丁○○至賀賓階住處旁飲酒一敘，且
      經證人呂同雙證述伊邀約之後，丁○○即點頭答應並即前
      往，同案被告乙○○亦於偵查中證稱：「丁○○與他太太
      及小孩一起過去的，是我們喝酒時過去的，不是我與張仰
      旭去押他過來的。」，準此，被告甲○○並無任何強押丁○○酒敘之情事存在。
    4.被告甲○○前往戊○○住處，邀集戊○○至賀賓階住處酒
      敘，並無任何強押戊○○情事，酒敘期間亦並無持槍對戊○○之情事存在。
（二）被告乙○○上訴略以：
    1.倘如丁○○所言，其係於來途上與被告乙○○相遇，即表
      示已同意被告甲○○之邀請而前往施賓階之住處旁一敘，
      被告乙○○何來再行恐嚇之必要？
    2.被告乙○○並無強押戊○○之情事，亦無毆打戊○○之情
      事，戊○○所述與實情不符。
三、本院另補充理由如下：
（一）關於被告甲○○未經許可持有槍彈部分：
    1.扣案之手槍及子彈，係裝入黑色皮包及塑膠袋內，依被告
      呂秉甫所述，該塑膠袋為一般送洗衣物之白色包裝袋，以
      該槍枝全長21.5公分（參警卷第88頁照片、偵卷第67頁槍
      彈鑑定書），槍彈先裝入皮包內再放入塑膠袋，應有相當
      之體積，且既為白色塑膠袋所包裝，標的顯眼，被告甲○○辯稱抵達花蓮時，在車內拿礦泉水時才發現扣案之手槍
      及子彈，並不可信。
    2.被告乙○○於警、偵訊時均供述槍彈為被告甲○○所有，
      被告甲○○始終否認扣案槍彈為其持有，然據其於警、偵
      訊時供述：同案被告乙○○、張仰旭2人應該不知道其車
      內有放置槍彈（警卷第44頁、偵卷第33頁），是依被告甲○○所言，乙○○、張仰旭當然亦未持有扣案之槍彈，被
      告甲○○並無法交待自其車內取出之槍彈來源，被告乙○○於原審時翻異前詞謂槍枝為其所有，係因搬家無意間拿
      到身上，伊騎乘機車與甲○○會合，所以將槍枝放置於甲○○車內。然果如被告呂秉甫所述，其騎乘機車至被告甲○○住所會合，其攜帶之槍彈大可放置於機車置物箱藏放
      ，何以取出槍彈放置於被告甲○○車內，並藏放在被告甲○○座位下方，處於隨時可能被同車之人發現，及增加警
      方攔檢查獲之風險，應以其於警偵訊所述：槍彈為被告甲○○所有，是甲○○帶來花蓮要嚇他老婆乙情較為可採。
    3.依證人丁○○於警詢時證述：「當我到的時候，甲○○就
      叫施王益（即乙○○）把槍拿出來，我便看見施王益在鄰
      長賀賓階家前榕樹旁的花圃彎下腰身拿起一個白色塑膠袋
      交給甲○○，我就看見甲○○在白色塑膠袋內取出黑色皮
      包，直接從黑色皮包取出1把手槍」（見警卷第4頁，此部
      分證詞參原判決理由欄第一段所述有證據能力），及其於
      偵查中具結後證述：「他（甲○○）叫穿白色衣服的朋友
      （指乙○○）去草叢裡拿一包東西，後來他朋友就去拿過
      來交給他，後來他就把那包東西打開拿出一枝槍，然後比
      給我看。」（見偵卷第57頁，此部分證詞並無顯不可信之
      情況，故有證據能力），可見被告乙○○受被告甲○○指
      揮取出槍彈，乙○○並聽從指示交付槍彈，甲○○顯為槍
      彈之實力支配之人。而證人丁○○、戊○○、賀賓階於原
      審具結後均證稱有看到甲○○拿槍（分見原審卷第76 頁
      丁○○稱：開槍時是在甲○○手上、第83頁戊○○稱：的
      確有看到甲○○拿槍、第86頁賀賓階稱：我只有看到甲○○拿槍），是被告甲○○未經許可持有槍彈之犯行，已堪
      認定。
（二）關於被告甲○○、乙○○以非法方法剝奪人之行動自由部
      分：
    1.此部分事實，除據被害人丁○○、戊○○於警詢中指訴歷
      歷外（參警卷第1-6頁、第9-13頁），另據其等於偵查中
      、審理時證述在卷（偵卷第56至58頁、原審卷第74至79頁
      、第80至84頁），並有診斷證明書、傷勢照片等附卷可證
      。事發後，被害人丁○○於原審陳明願意原諒被告甲○○
      （原審卷第79頁），戊○○亦與被告甲○○達成和解，並
      於原審陳明願意撤回傷害告訴（原審卷第44、83頁），是
      被害人等實無構陷被告於罪之情，其等所陳情節互核相符
      ，且有證人賀賓階於偵查中證述：甲○○命令戊○○跪下
      ，戊○○不願跪下，之後就聽到槍聲，並有看見甲○○拿
      東西敲戊○○頭部等詞可佐（見偵卷56頁，此部分證詞並
      無顯不可信之情況，故有證據能力），堪信為真實。
    2.依證人呂同雙於偵查中所證：「（丁○○為何會一起去喝
      酒？）是我父親叫我至靈堂叫他過來的，我去叫他時他點
      頭然後就過去了。」「（妳是否與丁○○一起過去？）我
      去叫丁○○之後，我就先回車上睡覺。」，是證人僅依被
      告甲○○所託叫喚丁○○，對於丁○○至賀賓階家中遭被
      告甲○○持槍威脅不准離開，及事後戊○○遭被告甲○○
      、乙○○2人妨害自由等情，並未見聞，但依其所述：「
      在靈堂聽到砰一聲，我當時認為那應該是槍聲。」「戊○○受傷後有去靈堂，當時他頭上有傷，但不知道他怎麼過
      去的。」，與證人丁○○、戊○○、賀賓階、同案被告張
      仰旭所述案發情節，並無相悖之處。被告甲○○辯稱找來
      丁○○與戊○○2人，是要協調其2人間之糾紛，倘若如此
      ，何以被告甲○○要命乙○○取出槍枝，且在戊○○尚未
      到場前，即向丁○○亮出槍枝，接而對戊○○施暴嚇令下
      跪，並表示所持槍枝是真槍後對空嗚槍示警，繼之再命戊○○至靈堂懺悔，所辯有違事理，並不可採。依當時主、
      客觀之情狀判斷，被告2人前開行為已足使丁○○、戊○○身體心理受到拘束而不敢違抗，有剝奪被害人等行動自
      由之犯行。
    3.被告甲○○另抗辯：因要搶下乙○○所持之槍枝，誤觸板
      機才在乙○○手中擊發云云（原審卷第73頁），此非但與
      其於警、偵訊中供述；「因為戊○○跟我妻舅有爭執，我
      氣不過才在那邊和戊○○拉扯，不小心擊發。」（警卷第
      49頁）、「因為丁○○與戊○○在靈堂前有口角，後來丁○○到鄰長家前時，我就叫乙○○與我過去找戊○○過來
      ，要排解他與丁○○的糾紛，後來也們兩個又吵起來。我
      就從我口袋拿出槍，要嚇戊○○，戊○○抵住我的手，我
      們兩個拉扯不小心就擊發了。」（偵卷第33頁）不合，且
      與同案被告乙○○於偵查中所稱：「甲○○開的槍，但不
      知為何要開槍，我也嚇了一跳。」（偵卷第31頁），及原
      審所證：「為了要制止甲○○、戊○○衡突，所以才拿出
      來，甲○○並擊發一槍」情節迥異，是被告甲○○所述誤
      擊發槍枝，顯不足採。
    4.準此，被告2人共同連續以非法方法剝奪人之行為動自由
      之犯行，亦堪認定。
四、綜上所述，被告所辯各節，俱不足採，其等上訴否認犯罪，
    並無理由，應予駁回。至於原判決事實欄雖有上述應予更正
    之錯誤，惟此等錯誤尚無礙於被告犯罪之基礎事實定，無庸
    由本院撤銷改判，附此敘明。
據上論結，應依刑事訴訟法第368條、第373條，判決如主文。
本案經檢察官丙○○到庭執行職務。
中    華    民    國    97    年    2     月    15    日
                            刑事庭審判長法  官  謝志揚
                                        法  官  賴淳良
                                        法  官  劉雪惠
以上正本證明與原本無異。
如不服本判決，應於送達後十日內，向本院提出上訴狀。其未敘
述理由者，並應於提出上訴狀後十日內向本院補提理由狀 (須附
繕本)。
                                        書記官  李德霞
中    華    民    國    97    年    2     月    15    日


司法院資訊處製作；財團法人民間司法改革基金會備份。
